【裁判字號】    98,上訴,1582
【裁判日期】    980917
【裁判案由】    違反毒品危害防制條例
【裁判全文】
臺灣高等法院臺中分院刑事判決        98年度上訴字第1582號
上  訴  人
即  被  告  甲○○
                    國民
                      號
上列上訴人因違反毒品危害防制條例案件，不服臺灣彰化地方法
院98年度訴字第680號中華民國98年6月25日第一審判決（起訴案
號：臺灣彰化地方法院檢察署98年度毒偵字第225號），提起上
訴，本院判決如下：
    主  文
上訴駁回。
    事  實
一、甲○○前曾於民國（以下同）94年7月間，因施用毒品案件
    ，經臺灣彰化地方法院於94年11月30日以94年度簡字第211
    號判處有期徒刑五月，95年1月11日確定，於95年5月1日易
    科罰金而執行完畢；又於95年間，因竊盜案件，經同上地方
    法院於95年12月29日以95年度易字第1447號判處有期徒刑七
    月，96年1月22日，後經同上地方法院以96年度聲減字第113
    2號裁定減為有期徒刑三月又十五日確定；再於96年間，因
    詐欺案件，經同上地方法院於97年5月30日以97年度易字第
    323號判處有期徒刑四月，減為有期徒刑二月，97年7月7日
    確定，上開二案，再經同上地方法院以97年度聲字第2515號
    號裁定合併定其應執行之刑為有期徒刑五月確定，嗣經送監
    執行，於98年6月28日執行完畢，素行不佳。另因施用毒品
    案件，經同上地方法院以88年度毒聲字第5421號裁定送觀察
    、勒戒後，認有繼續施用毒品之傾向，再經同上地方法院以
    89 年度毒聲字第690號裁定送強制戒治，嗣經戒治所評定合
    格，認無繼續戒治之必要，由同上地方法院以89年度毒聲字
    第31 87號裁定停止戒治，於89年7月15日停止戒治出所，所
    餘戒治期間付保護管束，迄90年2月9日保護管束期滿未經撤
    銷停止戒治，而執行完畢，並經臺灣彰化地方法院檢察署檢
    察官以90年度戒毒偵字第272號不起訴處分確定。詎甲○○
    仍不知悔改，復基於施用第二級毒品甲基安非他命之犯意，
    於98年1月17日晚上某時許，在彰化縣員林鎮○○路○段537
    巷44弄其居住之鐵皮屋居所內，以將第二級毒品甲基安非他
    命置於鋁箔紙上其下以火燒烤而吸其煙霧之方式，施用第二
    級毒品甲基安非他命一次；又另行起意，基於施用第一級毒
    品海洛因之犯意，於98年1月20日凌晨1時許，在上開居住處
    ，以將第一級毒品海洛因摻入香菸點燃抽吸之方式，施用第
    一級毒品海洛因一次。嗣於98年1月20日下午14時36分許，
    為警持同上地方法院核發之搜索票至其上開居所內搜索而當
    場查獲，並扣得第一級毒品海洛因一包（海洛因驗餘凈重
    0.0424公克），而查悉上情。
二、案經彰化縣警察局員林分局報告臺灣彰化地方法院檢察署檢
    察官偵查起訴。
    理  由
壹、證據能力部分：
    按被告以外之人（包括證人、鑑定人、告訴人、被害人及共
    同被告等）於審判外之陳述雖不符刑事訴訟法第159條之1至
    之4等4條之規定，而經當事人於審判程序同意作為證據，法
    院審酌該言詞陳述或書面陳述作成時之情況，認為適當者，
    亦得為證據；當事人、代理人或辯護人於法院調查證據時，
    知有刑事訴訟法第159條第1項不得為證據之情形，而未於言
    詞辯論終結前聲明異議者，視為有前項之同意，同法第159
    條之5定有明文。立法意旨在於傳聞證據未經當事人之反對
    詰問予以核實，原則上先予排除。惟若當事人已放棄反對詰
    問權，於審判程序中表明同意該等傳聞證據可作為證據；或
    於言詞辯論終結前未聲明異議，基於尊重當事人對傳聞證據
    之處分權，及證據資料愈豐富，愈有助於真實發見之理念，
    且強化言詞辯論主義，使訴訟程序得以順暢進行，上開傳聞
    證據亦均具有證據能力。查檢察官、被告對於本案卷內相關
    證人之證述、文書卷證資料之證據能力，並未就有合於刑事
    訴訟法第159條第1項不得為證據之情形於本院言詞辯論終結
    前聲明異議，且上述證人之證述、文書卷證資料亦經本院於
    審理期日逐一提示、朗讀，並告以要旨，本院復審酌相關證
    人證述筆錄製成、文書卷證資料取得，並無證據顯示有何違
    背程序規定情事，依據上述之說明，均應具有證據能力。
貳、實體理由：
一(一)上訴人即被告（以下稱被告）甲○○對伊有於犯罪事實欄所
    載之時間、地點，以犯罪事實欄所載之方式，各為施用第一
    、二級毒品海洛因、甲基安非他命一次之情節，於原審法院
    審理（原審卷第51至52頁）、本院審理中（本院卷第34至35
    頁）均為自白認罪供述；且被告於98年1月20日下午14時36
    分為警查獲後，經警採尿液送檢驗結果，亦分呈嗎啡、甲基
    安非他命陽性反應，有尿液代號與真實姓名對照認證單、「
    詮昕科技股份有限公司」出具報告編號00000000號濫用藥物
    尿液檢驗報告各一紙在卷可稽（偵查卷第14、28頁），再扣
    案之白粉一包，經送行政院衛生署「草屯療養院」鑑定結果
    ，確含海洛因成分，送驗淨重0.0491公克、驗餘淨重0.0424
    公克，有行政院衛生署草屯療養院草療鑑字第0980300059號
    鑑定書一紙在卷可考（偵查卷第29頁），此外，復有搜索扣
    押筆錄、扣押物品目錄表、扣押物品收據/無應扣押之物證
    明書、照片二幀附卷（偵查卷第7至11、16頁）、第一級毒
    品海洛因一包扣案可憑，足認被告上開自白認罪供述核與本
    案客觀事實相符，堪以採為本案斷罪之依據。至於被告於上
    訴理由狀、本院行準備程序中抗辯稱伊犯上述施用第一、二
    級毒品罪係同時施用云云，核與被告上開自白認罪供述情節
    不符，自不足以採為被告有利之認定。
  (二)另按毒品危害防制條例於92年7月9日修正公布，自93年1月9
    日施行，其中第20條、第23條將施用毒品之刑事處遇程序，
    區分為「初犯」及「五年內再犯」、「五年後再犯」。依其
    立法理由之說明：「初犯」，經觀察、勒戒或強制戒治後，
    應為不起訴處分或不付審理之裁定；經觀察、勒戒或強制戒
    治執行完畢釋放後，「五年內再犯」者，因其再犯率甚高，
    原實施之觀察、勒戒及強制戒治既已無法收其實效，爰依法
    追訴或裁定交付審理。至於經觀察、勒戒或強制戒治執行完
    畢釋放後，「五年後再犯」者，前所實施之觀察、勒戒或強
    制戒治已足以遮斷其施用毒品之毒癮，為期自新及協助其斷
    除毒癮，仍適用「初犯」規定，先經觀察、勒戒或強制戒治
    之程序。從而依修正後之規定，僅限於「初犯」及「五年後
    再犯」二種情形，始應先經觀察、勒戒或強制戒治程序。倘
    被告於五年內已再犯，經依法追訴處罰，三次（或第三次以
    上）再度施用毒品之時間，在初犯經觀察、勒戒或強制戒治
    執行完畢釋放五年以後，已不合於「五年後再犯」之規定，
    且因已於「五年內再犯」，顯見其再犯率甚高，原實施觀察
    、勒戒或強制戒治，已無法收其實效，即應依該條例第10條
    處罰（最高法院95年度第七次刑事庭會議決議第二點參照）
    。本件被告前因施用毒品，經強制戒治後，於90年2月9日執
    行完畢，於「五年之內」之94年7月間犯施用第二級毒品罪
    ，經臺灣彰化地方法院以94年度簡字第211號判處有期徒刑
    五月確定，有臺灣彰化地方法院檢察署刑案資料查註紀錄表
    及臺灣高等法院被告前案紀錄表各一份在卷可考，則被告再
    犯本件施用第一級毒品、第二級毒品犯行，按諸上揭說明，
    自無毒品危害防制條例第20條第3項規定之適用，而應按同
    條例第23條第2項規定，依法論科。
  (三)是本件事證明確，被告犯上開施用第一、二級毒品犯罪，均
    堪認定，應依法予以論科。
二、核被告所為，分別係犯毒品危害防制條例第10條第1項之施
    用第一級毒品罪、同法條第2項之施用第二級毒品罪。被告
    為施用第一、二級毒品，而持有各該級毒品，持有之低度行
    為，應各為施用之高度行為所吸收，均不另論罪。又被告所
    犯上開二罪，係犯意各別、行為互殊，應予分論併罰。再查
    被告前犯施用毒品案件，經臺灣彰化地方法院以94年度簡字
    第211號判處有期徒刑五月確定，並於95年5月1日易科罰金
    執行完畢，有臺灣彰化地方法院檢察署刑案資料查註紀錄表
    及臺灣高等法院被告前案紀錄表各一份在卷可稽，被告於受
    有期徒刑執行完畢後，五年以內，故意再犯本件有期徒刑以
    上之二罪，均為累犯，各應依刑法第47條第1項規定加重其
    刑。爰審酌被告前已有施用毒品經施以觀察、勒戒、暨強制
    戒治之紀錄，再犯本件施用毒品罪，顯見上開施以觀察、勒
    戒，暨強制戒治，仍未能使其斷除毒癮，被告亦顯見無戒除
    毒品之信念，無視於國家機關對於毒品之禁絕，惡性非輕，
    惟念於犯後坦承犯行，態度良好，尚知所悔誤等等一切情狀
    ，分別量處有期徒刑八月、六月，並定其應執行刑有期徒刑
    一年一月，資以懲儆。扣案之海洛因一包（海洛因驗餘淨重
    0.0424公克），連同其外包裝，已無從與所包覆之第一級毒
    品洛因完全析離，應一併認係毒品危害防制條例第2條第2項
    第1款所稱之第一級毒品，而依同條例第18條第1項前段規定
    諭知沒收銷燬之。
三、原審判決，以被告犯施用第一、二級毒品罪，皆屬累犯，事
    證明確，依據刑事訴訟法第273條之1第1項、第299條第1項
    前段，毒品危害防制條例第10條第1項、第2項、第18條第1
    項前段，刑法第11條前段、第47條第1項、第51條第5款等規
    定予以論科，並審酌上情，就被告犯施用第一、二級毒品罪
    ，各為量處有期徒刑八月、六月，再定其應執行刑有期徒刑
    一年一月之認事用法，並無違誤，量刑亦稱妥適。被告原以
    伊犯施用第一、二級毒品罪係同時施用之，而非原審判決認
    定之分別施用云云為由提起上訴，核與被告於原審法院審理
    中、本院審理中自白認罪供述情節不符，無可採信；後於本
    院審理中另請求就伊犯罪予以從輕量刑云云，惟量刑輕重係
    屬事實審法院得依職權自由裁量之事項，茍已斟酌刑法第57
    條各款所列情狀而未逾法定刑度，即不得遽指為違法，原審
    判決理由已記載審酌於本案犯罪構成累犯，且曾因施用毒品
    經送觀察、勒戒、強制戒治後，仍未能戒斷，再犯本案之罪
    ，顯然未能善體國家設置觀察、勒戒、強制戒治機構，協助
    毒品施用者戒除毒癮之良法美意，及其犯罪之動機、目的、
    生活狀況、品行、所生危害，暨犯罪後坦承犯行，態度尚屬
    良好等一切情狀，就被告犯施用第一、二級毒品罪，各量處
    有期徒刑八月、六月，並定應執行刑有期徒刑一年一月之處
    刑，顯已注意適用刑法第57條之規定，且所處之刑亦符合「
    罰當其罪」之原則，並無輕重失衡之情形，是被告此之所指
    ，亦顯與事證情況不符，亦無可採，皆無理由，而應駁回被
    告之上訴。
據上論結，應依刑事訴訟法第368條，判決如主文。
本案經檢察官乙○○到庭執行職務。
中    華    民    國    98    年    9     月    17    日
            刑事第三庭    審判長法  官  王  增  瑜
                                法  官  吳  進  發
                                法  官  梁  堯  銘
以上正本證明與原本無異。
施用第一級毒品罪部分得上訴；其餘即施用第二級毒品罪部分不
得上訴。
如不服本判決應於收受送達後10日內向本院提出上訴書狀，其未
敘述上訴之理由者，並得於提起上訴後10日內向本院補提理由書
（均須按他造當事人之人數附繕本）「切勿逕送上級法院」。
                                書記官  陳  玫  伶
中    華    民    國    98    年    9     月    17    日


司法院資訊處製作；財團法人民間司法改革基金會備份。
